【裁判字號】    97,上易,470
【裁判日期】    970530
【裁判案由】    妨害名譽
【裁判全文】
臺灣高等法院刑事判決                 97年度上易字第470號
    上  訴  人
    即  被  告  乙○○
    選任辯護人  朱俊雄  律師
    自  訴  人  甲○○  52歲.
                丁○○  29歲.
                丙○○  29歲.
    上三人共同
    自訴代理人  林智育  律師
                李岳洋  律師
                張克西  律師
上列上訴人因觸犯加重誹謗案件，不服台灣台北地方法院96年度
自字第33號，中華民國97年1月17日第一審判決，提起上訴，判
決如下：
    主      文
上訴駁回。
    事實及理由
壹、本院審理結果，認第一審以上訴人即被告乙○○觸犯刑法第
    310條第2項加重誹謗罪，判處拘役40日，如易科罰金，以新
    臺幣1仟元折算壹日，減為拘役20日，如易科罰金，以新臺
    幣1仟元折算壹日。認事用法及量刑均無不當，應予維持，
    並引用附件第一審判決書記載的事實、證據及理由。
貳、被告乙○○上訴否認犯罪，辯稱：「報導重心在以自訴人丙
    ○○、丁○○請辭東森主播一事為主。標題「名師甲○○姊
    妹通吃」為獨家報導老闆沈野所為。自訴人間感情及性關係
    的敘述，是善意引述網路訊息，該網路資料貼文者是屬可得
    特定的對象，非被告擅自捏造或自行張貼。報導目的在於提
    供版面予自訴人等自清機會，也予甲○○員工回應，並據實
    登載，已平衡報導。依大法官釋字第509號解釋意旨，不成
    立誹謗罪。」等語。
參、就上訴意旨，補充原判決理由如下：
一、究竟行為人主觀上對於所誹謗之事並非真實一事有無故意；
    意即行為人主觀上是否具有惡意，不能片面由行為人或被誹
    謗人的立場觀察；且因意念是存於個人心中，故僅能觀察行
    為人是本於何種依據而以散布文字方式指摘或傳述足以毀損
    他人名譽之事，此即大法官釋字第509號解釋所謂：「行為
    人雖不能證明言論內容為真實，但依其所提證據資料，認為
    行為人有相當理由確信其為真實者，即不能以誹謗罪責相繩
    」意旨。
    此與美國憲法言論自由所發展出的「真實惡意原則（actual
    malice）」所稱：「明知為不實的確定故意或出於不論真實
    與否的未必故意，始得追究行為人責任。行為人是否依其能
    力所及，已踐行合理的查證，可作為行為人是否基於善意發
    表言論的判斷基準」相當。
    因此，行為人不能證明其以文字或圖畫的指摘或傳述足以毀
    損他人之事為真實；而所指摘或傳述，為與公共利益有關之
    事，且依行為人能力及查證過程，認行為人有相當理由確信
    其所指摘傳述之事為真實，才能脫免加重誹謗罪責。
二、被告固聲請本院函查被告報導所依據的網路來源貼文者及其
    IP位址，以證明報導並非被告捏造。
    該網路報導資料，縱經本院查得貼文者的真實姓名與IP位址
    （本院卷49-51頁），但仍無從因此即得以確認該網路貼文
    內容的真實性。
    況且被告於報導時，對於該網路貼文者的來源與內容真實性
    ，僅知貼文者的英文姓名，對於貼文者確實並未踐行合理的
    查證行為，已經被告坦承（本院卷45頁）。依被告當時的訊
    息資料，並無從使人產生相當理由確信被告指摘傳述之事為
    真實。
    並且被告傳述自訴人間具有非一般社會所認同的感情或性關
    係的內容，無涉國家社會或多數大眾利益，也非積極建設性
    的評論，涉於私德而與公共利益無關；縱經自訴人甲○○的
    員工否認傳述的內容，仍使一般人經由該篇報導產生自訴人
    之間感情及性關係混亂等私德貶損性的評價，不能認屬善意
    發表言論。
三、被告其餘辯解，均經原判決詳細論駁。於本院並無更積極有
    利於被告的證據可供調查、審理。被告乙○○否認犯行，無
    理由，應駁回上訴。
肆、適用法律
    刑事訴訟法第373條、第368條、第364條。
中    華    民    國    97    年    5     月    30    日
                  刑事第六庭  審判長法  官  林堭儀
                                    法  官  陳玉雲
                                    法  官  郭豫珍
以上正本證明與原本無異。
不得上訴。
                                    書記官  胡勤義
中    華    民    國    97    年    6     月    2     日
附錄：本案論罪科刑法條全文
中華民國刑法第310條
（誹謗罪）
意圖散布於眾，而指摘或傳述足以毀損他人名譽之事者，為誹謗
罪，處 1 年以下有期徒刑、拘役或 5 百元以下罰金。
散布文字、圖畫犯前項之罪者，處 2 年以下有期徒刑、拘役或 1
千元以下罰金。
對於所誹謗之事，能證明其為真實者，不罰。但涉於私德而與公
共利益無關者，不在此限。


司法院資訊處製作；財團法人民間司法改革基金會備份。
